【裁判字號】    98,訴,491
【裁判日期】    980715
【裁判案由】    違反槍砲彈藥刀械管制條例
【裁判全文】
臺灣嘉義地方法院刑事判決               98年度訴字第491號
公  訴  人  臺灣嘉義地方法院檢察署檢察官
被      告  甲○○
                    號
選任辯護人  廖道成律師
上列被告因違反槍砲彈藥刀械管制條例案件，經檢察官提起公訴
（98年度偵字第3839號），本院判決如下：
    主  文
甲○○未經許可，持有可發射子彈具有殺傷力之改造手槍，處有
期徒刑年貳月，併科罰金新臺幣伍萬元，罰金如易服勞役，以
新臺幣壹仟元折算壹日。扣案改造手槍壹枝（含彈匣壹個，槍枝
管制編號：0000000000號）沒收。
    犯 罪 事 實
一、甲○○明知可發射子彈具有殺傷力之改造手槍為槍砲彈藥刀
    械管制條例所定之管制物品，非經主管機關許可，不得持有
    之，其於民國96年8 月間某日，在位於嘉義市○○路之空軍
    市場眷村工地某處執行拆屋工作時，拾獲由仿SIG SAUER 廠
    P226型半自動手槍製造之槍枝換裝土造金屬槍管及滑套而成
    ，擊發功能正常，可供擊發適用子彈使用，具有殺傷力之改
    造手槍1 枝（含彈匣1 個，槍枝管制編號為0000000000號，
    下稱改造手槍），以及不具殺傷力之子彈2 顆，竟意圖為自
    己不法所有，基於侵占離本人持有物以及非法持有可發射子
    彈具有殺傷力之改造手槍之犯意，將上開改造手槍1 枝、子
    彈2 顆侵占入己，而持有具殺傷力之改造手槍，並將之放置
    於其所經營址設於嘉義縣中埔鄉○○村○○路○ 段147 附25
    號之永興資源回收場內。嗣於98年5 月5 日11時30分許，嘉
    義縣警察局刑事警察大隊員警至甲○○所經營之上揭資源回
    收場執行查察贓物作業，經甲○○同意執行搜索，於資源回
    收場辦公室抽屜內扣得上開改造手槍1 枝、不具殺傷力之子
    彈2 顆，因而查悉上情。
二、案經嘉義縣警察局移送臺灣嘉義地方法院檢察署檢察官偵查
    起訴。
    理  由
一、證據能力部分：
    按被告以外之人於審判外之陳述，雖不符刑事訴訟法第159
    條之1 至第159 條之4 之規定，而經當事人於審判程序同意
    作為證據，法院審酌該言詞陳述或書面陳述作成時之情況，
    認為適當者，亦得為證據。當事人、代理人或辯護人於法院
    調查證據時，知有第159 條第1 項不得為證據之情形，而未
    於言詞辯論終結前聲明異議者，視為有前項之同意，刑事訴
    訟法第159 條之5 定有明文。查本件被告及其辯護人於言詞
    辯論終結前，對於嘉義縣警察局槍枝初步檢視報告表、內政
    部警政署刑事警察局鑑驗書等後述各項供述證據，均未就證
    據能力聲明異議；復經本院於審理時逐一提示予被告、辯護
    人及公訴人表示意見，而無礙於渠等之彈劾詰問權，本院審
    酌該等供述證據之取得過程並無瑕疵，與本案待證事實間復
    具有相當之關聯性，以之為本案證據並無不當，自得採為本
    件認定犯罪事實之基礎，合先敘明。
二、認定犯罪事實所憑證據及理由：
    訊據被告對於上揭犯罪事實，於警詢、偵查及本院審理中均
    坦承不諱（見警卷第1 至3 頁，偵卷第8 至9 頁，本院訴字
    卷第8 至9 、20、61、64至65頁），並有嘉義縣警察局刑警
    大隊搜索扣押筆錄、扣押物品目錄表、扣押物品收據（見警
    卷第4 至7 頁），以及上開改造手槍1 枝、不具殺傷力之子
    彈2 顆等物扣案可憑。又扣案改造手槍經警方檢視結果，槍
    枝結構完整、槍管暢通、具擊發機構並可發揮功能，認係管
    制槍枝之可能性較大，有嘉義縣警察局槍枝初步檢視報告表
    附卷可參（見警卷第10至14頁）。另經警方將扣案之改造手
    槍1 枝、子彈2 顆送鑑定結果，認送鑑手槍1 枝（槍枝管制
    編號0000000000）係改造手槍，由仿SIG SAUER 廠P226型半
    自動手槍製造之槍枝換裝土造金屬槍管及滑套而成，擊發功
    能正常，可供擊發適用子彈使用，具殺傷力；送鑑子彈2 顆
    ，其中1 顆係口徑9mm 制式子彈，經試射雖可擊發，惟發射
    動能不足，認不具殺傷力；另1 顆係非制式子彈，由金屬彈
    殼組合直徑8.8mm 金屬彈頭而成，經試射無法擊發，認不具
    殺傷力；復有內政部警政署刑事警察局98年5 月19日刑鑑字
    第0980065111號鑑驗書（含鑑定之槍、彈照片8 張）在卷可
    憑（見偵卷第15至16頁）。綜上足認被告具任意性之自白與
    事實相符，本件事證明確，被告上揭犯行堪以認定，應予依
    法論科。
三、論罪科刑：
(一)核被告所為，係犯槍砲彈藥刀械管制條例第8 條第4 項之非
    法持有可發射子彈具有殺傷力之改造手槍罪，及刑法第337
    條之侵占離本人持有物罪。被告係以一行為觸犯上開2 罪，
    為想像競合犯，應依刑法第55條前段之規定，從一重之非法
    持有可發射子彈具有殺傷力之改造手槍罪處斷。起訴書論罪
    法條欄雖未敘及被告涉犯刑法第337 條之侵占離本人持有物
    罪，惟犯罪事實欄已敘及被告拾獲具殺傷力之改造手槍1 枝
    後，即將之置放於上開資源回收場內，且被告侵占扣案改造
    手槍1 枝、不具殺傷力之子彈2 顆部分，與其非法持有可發
    射子彈具有殺傷力之改造手槍部分，有想像競合犯之裁判上
    一罪關係，本院自得併予審理，並已當庭告知被告可能涉犯
    侵占離本人持有物罪，而無礙於其防禦權，附此敘明。
(二)辯護人雖以：被告係因好奇而收藏拾得之槍枝，並無持以犯
    罪之動機、目的，扣案子彈亦不具殺傷力，被告僅曾因贓物
    案件遭判處拘役，需奉養年邁多病之母親，被告多年經營之
    資源回收生意，若入監執行，將中斷而難以回復營運等為由
    ，請求依刑法第59條酌減被告之刑，判處有期徒刑2 年，並
    給予緩刑之宣告。惟刑法第59條規定：「犯罪之情狀顯可憫
    恕，認科以最低度刑仍嫌過重者，得酌量減輕其刑。」本條
    係關於裁判上減輕之規定，必於審酌一切之犯罪情狀，在客
    觀上顯然足以引起一般同情，認為縱予宣告法定最低刑度猶
    嫌過重者，始有其適用（最高法院38年台上字第16號、45年
    台上字第1165號、51年台上字第899 號判例參照）；刑法第
    59條所謂「犯罪之情狀可憫恕」，自應以裁判者審酌刑法第
    57條各款所列事項以及其他一切與犯罪有關之情狀之結果，
    認其犯罪可憫恕之情狀較為明顯者為條件（刑法第59條94年
    2 月2 日修正理由參照）。查被告為本件犯行時年逾40歲，
    自述為國中肄業，經營資源回收場（見本院卷第66頁），且
    曾數度因竊盜、贓物等案件接受偵審，有其臺灣高等法院被
    告前案紀錄表附卷可參，依被告之年齡、智識程度、社會經
    驗觀之，其對於扣案改造手槍係屬政府嚴予查禁之違禁物，
    應知之甚詳；參以被告曾於偵查庭及本院羈押訊問庭迭次供
    稱：伊拾獲扣案改造手槍處，曾有他人拾獲長槍而拿去警察
    局報繳（見偵卷第8 頁、本院聲羈字卷第6 頁），顯見被告
    明知拾獲槍械後應主動報繳，不得非法持有之；迺其竟於拾
    獲扣案改造手槍後，即將之放置於不特定人出入之資源回收
    場內，持有近2 年後始為警搜索查獲，雖被告同時持有之扣
    案子彈2 顆均不具殺傷力，惟扣案改造手槍仍足持以威嚇他
    人，如搭配適用子彈持以試射或作為不法工具，極可能傷及
    無辜，對於社會之潛在危害非輕，以非法持有可發射子彈具
    有殺傷力之改造手槍罪法定本刑為3 年以上有期徒刑觀之，
    並無情輕法重之憾。是本院審酌刑法第57條各款所列事項以
    及其他一切與犯罪有關之情狀後，認被告所為本件犯行，並
    無明顯可憫恕之情狀，辯護人請求依刑法第59條酌量減輕其
    刑並給予緩刑之宣告，尚無足採。
(三)爰依被告之供述（見本院卷第66頁）及卷附其臺灣高等法院
    被告前案紀錄表，以及辯護人提出之戶籍謄本、診斷證明書
    、證明書、感謝狀等（見本院卷第34至46頁），審酌：被告
    為國中肄業之智識程度，與太太、已成年之子女共同生活，
    目前經營資源回收場，需扶養年邁且罹有躁鬱症等疾病、居
    住於護理之家之母親，有收受贓物前案紀錄之素行，96年8
    月間拾獲扣案改造手槍1 枝、不具殺傷力之子彈2 顆後，即
    予以侵占入己，持有扣案改造手槍之期間長達近2 年，且將
    之放置於不特定人出入之資源回收場內，對於社會之潛在危
    害非輕，惟其犯後自警詢、偵查迄至本院審理中均坦承犯行
    ，態度良好，及其犯罪之動機、目的等一切情狀，量處如主
    文所示之刑，並就併科罰金部分諭知易服勞役之折算標準，
    以示懲儆。至公訴人雖求處被告有期徒刑3 年6 月，惟按刑
    事審判之量刑，在於實現刑罰權之分配正義，故法院對有罪
    之被告科刑，應符合罪刑相當原則，使罰當其罪，以契合人
    民之法律感情，此所以刑法第57條明定科刑時應審酌一切情
    狀，尤應注意該條所列各款事項，以為科刑輕重之標準（最
    高法院94年度台上字第2738號、94年度台上字第3458號判決
    意旨參照），本院審酌刑法第57條各款臚列情事，認對被告
    量處如主文所示之刑即可達罰當其罪之目的，附此敘明。
(四)扣案經鑑定具殺傷力之改造手槍1 枝，依槍砲彈藥刀械管制
    條例之規定，非經許可不得持有，係屬違禁物，應依刑法第
    38條第1 項第1 款之規定宣告沒收。另扣案不具殺傷力之子
    彈2 顆（經鑑定試射後，僅餘子彈1 顆、彈殼1 個），非屬
    違禁物，亦無證據足認係被告所有且供本件犯罪所用、犯罪
    預備之物，自不得予以沒收，附此敘明。
據上論斷，應依刑事訴訟法第299條第1項前段，槍砲彈藥刀械管
制條例第8 條第4 項，刑法第11條前段、第337 條、第55條前段
、第42條第3 項前段、第38條第1 項第1 款，判決如主文。
本案經檢察官楊騏嘉到庭執行職務。
中    華    民    國    98    年     7    月    15    日
                  刑事第三庭  審判長法  官  陳仁智
                                    法  官  鄭雅文
                                    法  官  陳蒨儀
以上正本證明與原本無異。
如不服本判決應於收受判決後10日內向本院提出上訴書狀，並應
敘述具體理由；其未敘述上訴理由者，應於上訴期間屆滿後20日
內向本院補提理由書（均須按他造當事人之人數附繕本）「切勿
逕送上級法院」。
中    華    民    國    98    年    7     月    15    日
                                    書記官  楊國色
附錄本判決論罪法條全文：
刑法第337條
意圖為自己或第三人不法之所有，而侵占遺失物、漂流物或其他
離本人所持有之物者，處5 百元以下罰金。
槍砲彈藥刀械管制條例第8條第4項：
未經許可，持有、寄藏或意圖販賣而陳列第1項所列槍枝者，處3
年以上10年以下有期徒刑，併科新臺幣700萬元以下罰金。


司法院資訊處製作；財團法人民間司法改革基金會備份。
